【裁判字號】    90,台上,2033
【裁判日期】    900411
【裁判案由】    違反公職人員選舉罷免法
【裁判全文】
最高法院刑事判決                                九十年度台上字第二○三三號
    上  訴  人  甲○○
    選任辯護人  曾泰源律師
右上訴人因違反公職人員選舉罷免法案件，不服台灣高等法院花蓮分院中華民國八十
九年十二月十四日第二審更審判決（八十九年度上更(一)字第一○一號，起訴案號：台
灣花蓮地方法院檢察署八十七年度偵字第四二一三、四二一四號、八十八年度偵緝字
第十二號），提起上訴，本院判決如左：
    主  文
原判決撤銷，發回台灣高等法院花蓮分院。
    理  由
本件原判決撤銷第一審之科刑判決，改判論上訴人甲○○以共同對於有投票權之人，
交付賄賂，而約其投票權為一定之行使罪，判處有期徒刑拾月，褫奪公權年，固非
無見。
惟查：(一)刑事訴訟法第三百七十條所定禁止不利益變更之法則，其所謂不利益，應從
第一審及第二審判決所宣告主文之刑（刑名及刑度）形式上比較外，尚須總體的綜合
觀察，將二判決對應比較，凡使被告之自由、財產、名譽等受較大損害者，即有實質
上之不利益。緩刑之宣告，本質上無異恩赦，得消滅刑罰權之效果，故在法律上或社
會上之價值判斷，顯對被告有利，若無同條但書所定例外情形，將第一審諭知之緩刑
宣告撤銷，即屬不利益變更。原判決並未認第一審判決有適用法條不當情形，竟將第
一審諭知上訴人之緩刑撤銷，雖重新量處之有期徒刑十月，與第一審科處之刑度相同
，但綜合比較觀察，原判決實質上對其不利，依上說明，尚難謂無違背不利益變更之
法則。(二)有罪之判決書，須將認定之犯罪事實詳記於事實欄，然後於理由內逐一說明
其憑以認定之證據，使事實與理由兩相一致，方為合法。原判決事實欄記載：「施光
輝處扣得賄款（新台幣，下同）二萬五千元、陳秀香處扣得賄款共七萬六千元、黃玉
鳳處扣得賄款一萬六千元……林金財處扣得賄款二萬元……江金美處扣得賄款三萬三
千元……」等情（原判決第四頁第八至十二行），似認定上開扣得之現款，均屬賄款
，惟於原判決附表編號第四、五、七、九及十四部分說明中載稱：均應扣除報酬額等
語，似又認定扣案之前開現金，應扣除各樁腳之報酬額，方為賄款；再據原判決事實
欄所載：原判決附表編號一之一萬元，為蘇正清所收受之報酬額（原判決第三頁末行
至第四頁第二行），然原判決附表編號一部分，就該一萬元並未說明係蘇正清之報酬
額，且於理由部分認定原判決附表所示之賄款，應予沒收（原判決第八頁第八行），
似又認定該一萬元為賄款；另原判決事實欄記載：上訴人先後交付陳秀香之六萬六千
元、一萬元及黃玉鳳之一萬六千元，乃以每票五百元，供川福義、陳秀香及黃玉鳳購
買選票一百三十二、二十及三十二張云云（原判決第三頁末行至第四頁第二行），然
原判決附表編號五、七之說明，則又認定應將該用以購買選票之賄款七萬六千元及一
萬六千元，再扣除川福義及黃玉鳳之報酬額，前後陳述均齟齬不一，均嫌判決理由矛
盾。以上或為上訴意旨所指摘，或為本院得依職權調查之事項，應認原判決仍有撤銷
發回之原因。
據上論結，應依刑事訴訟法第三百九十七條、第四百零一條，判決如主文。
中      華      民      國     九十     年      四      月     十一     日
                              最高法院刑事第十二庭
                                  審判長法官  林  增  福
                                        法官  邵  燕  玲
                                        法官  吳  昆  仁
                                        法官  陳  世  雄
                                        法官  惠  光  霞
      右正本證明與原本無異
                                              書  記  官
中      華      民      國     九十     年      四      月     二十     日


司法院資訊處製作；財團法人民間司法改革基金會備份。
